臺中高等行政法院裁定
　　　　　　　　　　　　　　　　九十六年度簡字第四二五號
原　　　告　甲○○
被　　　告　交通部公路總局臺中區監理所
代　表　人　乙○○
訴訟代理人　丙○○
　　　　　　丁○○
上列當事人間因債務人異議之訴事件，原告提起行政訴訟。本院
裁定如下︰
    主  文
原告之訴駁回。
訴訟費用由原告負擔。
    理  由
一、按原告起訴不合程式或不備其他要件者，行政法院應以裁定
    駁回之，行政訴訟法第一百零七條第一項第十款定有明文。
    次按「行政訴訟之裁判命債務人為一定之給付，經裁判確定
    後，債務人不為給付者，債權人得以之為執行名義，聲請高
    等行政法院強制執行。」、「依本法成立之和解，及其他依
    本法所為之裁定得為強制執行者，或科處罰鍰之裁定，均得
    為執行名義。」、「債務人異議之訴，由高等行政法院受理
    」，行政訴訟法第三百零五條第一項、第四項及第三百零七
    條前段分別定有明文。行政訴訟法第三百零七條前段所謂「
    債務人異議之訴」，乃規定於行政訴訟法第八編「強制執行
    」中，依該「強制執行」編第三百零五條第一項及第四項規
    定以觀，足知債務人異議之訴，係於債權人依行政訴訟法第
    三百零五條第一項或第四項規定之執行名義（亦即依行政法
    院之確定給付判決、依本法成立得為強制執行之和解、依本
    法所為裁定得為強制執行者、依本法科處罰鍰之裁定等四種
    執行名義），聲請高等行政法院強制執行，債務人對該執行
    名義所示之實體請求權有所爭執時，方有其適用，倘非屬該
    等執行名義，原告自無依據前開規定向高等行政法院提起債
    務人異議之訴之餘地（最高行政法院九十四年度裁字第二七
    七二號、九十四年度裁字第二六八七號及九十四年度裁字第
    一九三八號等裁定意旨參照）。
二、原告訴稱略以：被告所屬南投監理站以原告欠繳民國八十四
    至八十八年度之汽車燃料使用費共計新台幣（下同）二一、
    六○○元，而移送法務部行政執行署彰化行政執行處執行，
    經該處以九十六年度汽費執字第○○○五○九一二號執行在
    案。惟經原告向被告所屬南投監理站查詢結果，該站根本無
    法證明原告是否繳納系爭年度汽車燃料使用費，其僅憑電腦
    上所顯示之資料，即認定未繳納，並要求原告提供迄今已十
    餘年之繳納證明。經原告依行政程序法第四十六條規定申請
    閱覽系爭ＲＨ－９６２３號自用小客車相關資料，該站非但
    無法提供，亦無法提出於系爭年度每年七月之徵收期間，已
    通知原告繳納及合法送達之證明，以上均顯見被告所屬南投
    監理站怠於職務之行使，濫用國家所賦予之公權力，並有違
    誠信原則。又依行政程序法第一百三十一條規定，公法上請
    求權，除法律有特別規定外，因五年間不行使而消滅。本件
    系爭八十四至八十八年度汽車燃料使用費，被告所屬南投監
    理站遲至九十六年五月廿七日始通知原告繳納及作成行政處
    分，其公法上請求權已罹於時效，爰依行政執行法第二十六
    條準用強制執行法第十四條第一項規定，及行政訴訟法第三
    百零七條規定，提起債務人異議之訴，請求判決法務部行政
    執行署彰化行政執行處九十六年度汽費執字第○○○五○九
    一二號汽車燃料使用費徵收及分配辦法執行事件，不得對原
    告執行等語。
三、經查，本件原告所有ＲＨ－９６２３號自用小客車，因未依
    規定辦理車輛定期檢驗，經被告所屬南投監理站於八十八年
    十月卅日註銷牌照，後於九十年二月六日因違反道路交通管
    理處罰條例遭警舉發（違規單號：ＧＡ0000000）。
    被告所屬南投監理站於九十六年五月間向原告催繳該車積欠
    之八十四年至八十八年汽車燃料使用費共計二一、六○○元
    ，限繳日期為同年六月卅日，該催繳通知書並於同年五月廿
    一日寄存送達於原告，此有交通部公路總局南投監理站送達
    證書附卷可稽（本院卷第二九頁）。該催繳通知書因原告未
    提起行政救濟而告確定，且原告亦未依限繳納，被告所屬南
    投監理站遂依行政執行法第十一條規定，於九十六年十月四
    日將原告欠繳汽車燃料使用費案件移送法務部行政執行署彰
    化行政執行處執行，此亦有被告所屬南投監理站九十六年十
    月四日中監投字第○九六一○○一三一六號函附卷可參（本
    院卷第三十頁及第三十一頁）。足見法務部行政執行署彰化
    行政執行處所為之強制執行程序，既非由被告（即債權人）
    聲請高等行政法院執行之案件，且亦非被告（即債權人）依
    行政訴訟法第三百零五條第一項或第四項規定取得之執行名
    義，揆諸首揭規定及說明，原告提起本件債務人異議之訴，
    核與行政訴訟法第三百零五條及第三百零七條前段規定之要
    件不符。原告之訴，其訴不備起訴要件，依行政訴訟法第一
    百零七條第一項第十款規定，應予駁回。
四、依行政訴訟法第二百三十六條、第一百零七條第一項第十款
    、第一百零四條，民事訴訟法第九十五條、第七十八條，裁
    定如主文。
中    華    民    國    96    年    12    月   28     日
    臺中高等行政法院第四庭  法  官  許  武  峰
以上正本證明與原本無異。
如不服本裁定，應於裁定送達後10日內，以本訴訟事件所涉及之
法律見解具有原則性者，始得向本院提出抗告狀並表明抗告理由
，經最高行政法院許可，否則不得抗告；如於本裁定宣示後送達
前提起抗告者，應於裁定送達後10日內補提抗告理由書（均應依
對造人數提出繕本）。
中    華    民    國    97    年    1     月     3    日
　　　　　　　　　　　　    書記官　莊  啟  明
